【裁判字號】    95,易,242
【裁判日期】    951228
【裁判案由】    
【裁判全文】
臺灣基隆地方法院刑事判決               95年度易字第242號
公  訴  人  臺灣基隆地方法院檢察署檢察官
被      告  丁○○
上列被告因妨害公務案件，經檢察官提起公訴（95年度偵字第
2178號）本院判決如下︰
    主  文
丁○○依法逮捕之人以強暴脫逃未遂，處有期徒刑參月，如易科
罰金以銀元參佰元即新台幣玖佰元折算壹日。
    事  實
一、丁○○與乙○○係男女朋友關係，於民國95年5月1日0時35
    分許，在基隆市○○路11之2號2樓乙○○所經營之「你愛他
    卡拉OK」店內，2人發生口角爭執，丁○○竟至店內廚房將
    瓦斯桶開關開啟漏逸瓦斯（未致生公共危險），乙○○聞到
    瓦斯味隨即將瓦斯關閉，並報警處理。基隆市警察局第一分
    局延平街派出所警員戊○○、甲○○據報到場，聞到濃濃瓦
    斯味，遂將丁○○以公共危險罪嫌之現行犯逮捕上車，欲載
    回警局偵訊，途中丁○○佯稱酒醉想吐，警員戊○○將警車
    門窗打開讓車內空氣流通，詎丁○○竟利用警車在基隆市○○路、愛三路口停等紅綠燈之機會，經由車窗脫逃，警員戊○○、甲○○見狀，兵分二路包抄追捕，警員甲○○從背後
    拉住丁○○，警員戊○○則向前拉住丁○○的手，丁○○為
    達脫逃目的極力掙脫，先甩開警員戊○○的手後，隨即對警
    員戊○○施強暴行為，揮拳毆打警員戊○○的胸口，並順勢
    將警員戊○○身穿之反光背心扯毀，致警員戊○○手、腳多
    處擦傷（傷害部分未據告訴），仍為警逮捕回警局偵訊而脫
    逃未遂。
二、案經基隆市警察局第一分局報告臺灣基隆地方法院檢察署檢
    察官偵查起訴。
    理  由
一、訊據被告丁○○坦承有從警車上逃逸之事實，惟矢口否認有
    對員警戊○○施暴或脫逃之意思，辯稱：「當時只有喝酒，
    因為想吐不想到警局，才從警車的車窗逃走，沒有對追捕的
    員警戊○○施暴，反而是員警將其壓制在地上。」云云。經
    查，被告因與女友乙○○發生口角，在乙○○經營之「你愛
    他卡拉OK」店內廚房之瓦斯桶開關開啟漏逸瓦斯，乙○○將
    瓦斯桶開關關閉後並報警處理一節，業據證人乙○○於警詢
    及偵查中證述（見偵卷第11至13、47至48頁）明確，並有現
    場照片3張在卷可考，堪認證人乙○○此部分之證述屬實。
    又查，被告遭員警以現行犯逮捕並以警車載往派出所途中，
    佯稱想吐從警車門窗脫逃，於警員追捕時施強暴等情，業據
    證人戊○○、甲○○於偵查中證述明確（見偵卷第46至47頁
    ），並於本院審理時均一致具結證稱：「當天卡拉OK店的現
    場瓦斯味很重，員警要求被告上巡邏車，到派出所詢問，途
    中被告說他想吐，因為車門上鎖，所以將警車車窗打開，當
    時警車在仁四路、愛三路口停等紅綠燈，被告從車窗跳出車
    外後，我們就將車子停下，在後面追逐被告，甲○○先從背
    後拉住被告，戊○○上前拉住被告的手，被告甩開戊○○的
    手，並揮拳打戊○○的胸口，戊○○因身穿的反光背心也被
    被告扯破，後來我們把被告壓制在地上，被告還是繼續掙扎
    ，但沒有繼續揮拳或腳踢。戊○○的手指骨膜、腳趾骨膜受
    傷，手肘擦傷。」等語明確，且有受傷及扯壞之反光背心照
    片 4張附卷可佐，而證人戊○○、甲○○與被告素昧平生，
    並無仇隙，衡情當無設詞攀誣、濫予逮捕之理，堪信證人戊○○、甲○○前開證言屬實。綜上所述，被告所辯與事實不
    符，自無可取，被告之犯行堪以認定。
二、論罪科刑：
  (一)查刑法第161條第2項之施強暴脫逃未遂罪規定本身，無論觀
    其構成要件，抑其法律效果，因無變動，而無法律變更暨新
    舊法律比較之可言。核被告所為，係犯刑法第161條第4項、
    第2項之施強暴脫逃未遂罪，原起訴書漏未斟酌被告脫逃並
    對員警施強暴，其本質上即含有妨害公務之性質，無比較適
    用刑法第135條妨害公務罪之餘地（參最高法院49年度台上
    字第517號判例），誤認被告所為係犯刑法第135條第1項之
    妨害公務罪，惟此部分業據蒞庭檢察官當庭更正（見95年12
    月21日審判筆錄），並無變更起訴法條之適用。
  (二)被告從警車內爬窗跳出車外，已著手於脫逃行為之實施，因
    員警及時追捕而未生脫逃之結果，為未遂犯。查修正後刑法
    將原第26條有關一般未遂犯之處罰效果，移列第25條第2項
    後段，而使第25條規範一般未遂犯之規定趨於完整，第26
    條則專為規範不能未遂，以利體例之清晰（修正理由參照）
    ，上開修正內容無涉罪刑實質內容之變更，而無新舊法比較
    適用之問題。本案如後述應以被告行為時之法律諭知易科罰
    金之折算標準較為有利，為求法律之一體適用，故被告著手
    強暴脫逃而未得逞，應依修正後刑法第2條第1項但書之規定
    ，一併適用修正前刑法第26條前段之規定減輕其刑。
  (三)爰審酌被告對員警施強暴之手段、員警受傷程度、行為之惡
    性非輕、犯罪否認之態度等一切情狀，量處如主文所示之刑
    。
  (四)按易刑處分，即易科罰金之折算標準、易服勞役之折算標準
    及期限，於新法施行後，亦應為新舊法律之比較適用（最高
    法院95年度第八次刑事庭會議決議三(二)參照）。查被告係於
    95年7月1日以前，觸犯本件脫逃犯行，並經本院判處如主文
    所示之6月以下有期徒刑，詳如前述；惟其行為後，刑法第
    41條規定業於94年1月7日經三讀修正，於94年2月2日經總統
    公布，並自95年7月1日起開始施行。茲依修正前刑法第41條
    第1項前段規定：「犯最重本刑為五年以下有期徒刑以下之
    刑之罪，而受六個月以下有期徒刑或拘役之宣告，因身體、
    教育、職業、家庭之關係或其他正當事由，執行顯有困難者
    ，得以一元以上三元以下折算一日，易科罰金」，暨修正前
    罰金罰鍰提高標準條例第2條前段規定（業因配合刑法修正
    而經公告刪除）：「依刑法第四十一條易科罰金或第四十二
    條第二項易服勞役者，均就其原定數額提高為一百倍折算一
    日」，被告行為時之易科罰金折算標準，本應以銀元100至
    300元折算1日，經以現行法規所定貨幣單位折算新臺幣條例
    第2條規定之折算比例，換算其單位幣值為新臺幣，即應以
    新臺幣300元至900元折算1日。較之95年7月1日修正施行之
    刑法第41條第1項前段規定：「犯最重本刑為五年以下有期
    徒刑以下之刑之罪，而受六個月以下有期徒刑或拘役之宣告
    者，得以新臺幣一千元、二千元或三千元折算一日，易科罰
    金」，修正前之折算標準顯然較有利於被告，按諸首開說明
    ，本件自應依修正後刑法第2條第1項但書規定，適用修正前
    刑法第41條第1項前段暨修正前罰金罰鍰提高標準條例第2條
    規定，諭知如主文所示之易科罰金折算標準。
據上論斷，應依刑事訴訟法第299條第1項前段，修正後刑法第2
條第1項前段，刑法第161條第4項、第2項、修正前刑法第26條前
段、第41條第1項前段，修正前罰金罰鍰提高標準條例第2條，現
行法規所定貨幣單位折算新臺幣條例第2條，判決如主文。
本案經檢察官丙○○到庭執行職務。
中    華    民    國    95    年    12    月    28    日
                  刑事第三庭審判長法  官    王福康
                                  法  官    齊  潔
                                  法  官    何怡穎
以上正本證明與原本無異。
如不服本判決應於收受本判決後10日內向本院提出上訴書狀，其
未敘述上訴理由者，並得於提起上訴後10日內向本院補提理由書
狀（均須按他造當事人之人數附繕本。）「切勿逕送上級法院」
中    華    民    國    95    年    12    月    28    日
                                  書記官    李繼業
附錄論罪法條
刑法第161條
依法逮捕、拘禁之人脫逃者，處 1 年以下有期徒刑。
損壞拘禁處所械具或以強暴脅迫犯前項之罪者，處5年以下有期
徒刑。
聚眾以強暴脅迫犯第1項之罪者，在場助勢之人，處3年以上10
年以下有期徒刑。首謀及下手實施強暴脅迫者，處5年以上有期
徒刑。
前三項之未遂犯，罰之。


司法院資訊處製作；財團法人民間司法改革基金會備份。
